臺灣臺北地方法院刑事裁定　
111年度審聲字第20號
聲  請  人
即  被  告  海堃翰

選任辯護人  顏哲奕律師
上列聲請人即被告因違反大陸地區與臺灣地區人民關係條例案件
（本院111年度審簡字第419號），聲請發還扣押物，本院裁定如
下：
    主  文
扣案如附表所示之物准予發還海堃翰。
    理  由
一、聲請意旨略以：聲請人即被告海堃翰因違反大陸地區與臺灣
    地區人民關係條例案件經扣押如附表所示行動電話，於偵查
    中即已配合偵查供調閱行動電話內之全部資料，現應已無扣
    押必要，爰聲請發還等語。
二、按可為證據或得沒收之物，得扣押之。扣押物若無留存之必
    要者，不待案件終結，應以法院之裁定或檢察官命令發還之
    。刑事訴訟法第133條第1項、第142條第1項前段、第317條
    分別定有明文。所謂「無留存之必要」，係指扣押物作為證
    據之必要性不足或是扣押物無毀損滅失之虞或認為扣押物不
    能證明與行為人之犯罪行為有關者而言。是以，扣押物如非
    得沒收之物，又無第三人主張權利者，原則上受理訴訟繫屬
    之法院即應依聲請裁定發還，或依同法第142條第2項之規定
    ，因所有人、持有人或保管人之請求，命其負保管之責，暫
    行發還，然倘仍有留存為證據或其他必要情形，仍得繼續扣
    押之。而此扣押必要性有無問題，乃審理法院依案件調查結
    果審酌，屬法院裁量之權限。從而，扣押物若非得沒收之物
    ，又無留作證據之必要者，即無留存之必要，受理訴訟繫屬
    之法院應依職權或依聲請裁定發還。
三、經查，如附表所示之物，起訴意旨及公訴檢察官均未主張為
    得沒收之物，復無證據可認附表所示之物係供本案犯罪所用
    或犯罪預備之物、或為因犯罪所生或所得之物，亦非違禁物
    ，且無其他第三人對扣案物品主張權利；又偵查中已就被告
    之通訊軟體對話紀錄擷取附卷為證據，堪認對於扣案如附表
    所示之物已採證完畢，而本案被告及共犯均已坦承犯行，應
    無再調查、勘驗而繼續扣押之必要。此外，公訴檢察官亦於
    追加之111年度審易字第202號案件中對於上開聲請表示：無
    意見等語。是經本院審酌全案事證，認如附表所示之物，非
    可為證據或得沒收之物，從而，聲請人聲請發還上開扣押物
    ，核無不合，應予准許。　　
四、依刑事訴訟法第142條第1項前段、第220條，裁定如主文。
中　　華　　民　　國　　111 　年　　6 　　月　　13　　日
　　　　　　　　　刑事第二十庭  法　官　謝欣宓
上正本證明與原本無異。
如不服本裁定，應於裁定送達後5日內向本院提出抗告狀。因疫
情而遲誤不變期間，得向法院聲請回復原狀。
                                書記官  朱俶伶
中　　華　　民　　國　　111 　年　　6 　　月　　13　　日
附表
物品名稱 數量 備註 iPhone X手機 1支 編號A-3